---
title: "Malthus - Extinción"
output: html_notebook
---


```{r}
library("deSolve")
library("ggplot2")
```

Añadimos la función que calcula el siguiente tiempo de reacción de
acuerdo a la fórmula $$
  \tau=\frac{1}{a_0}\log\left(\frac{1}{r_1}\right)
$$ donde $r1$ es un número aleatorio de la distribución uniforme en el
intervalo unidad.

```{r}
tiempo_exponencial <- function(a0){
  r1 <- runif(n=1,min=0,max=1)
  return((1/a0)*log(1/r1))
}
```

Definimos la ecuación determinista del modelo de Malthus: $$
  \frac{dX}{dt}=rX, \quad X(0)=X_{0}>0,
$$ donde $X(t)$ es número de individuos de la población a tiempo $t$ y $r$
es la tasa de proliferación neta. Consideramos $r<0$ para observar decaimiento
exponencial.

```{r}
Malthus_EDO <- function(t,state,parameters){
  with(as.list(c(state, parameters)), { 
    dX <- r * X 
    list(dX)
  })
}
```

La función Malthus_Gillespie() implementa el algoritmo de Gillespie para el
enfoque estocástico de este modelo, partiendo de un estado inicial de la
población $X_0>0$ con $r<0$, se tiene la transición:
    $$
      X \rightarrow X-1, \quad a=|r|X.
    $$

```{r}
Malthus_Gillespie<-function(r,x0,t0,tf){
  # Variable espacial que almacena el estado del sistema tras cada reacción
  x <- x0
  # Variable espacial
  x_actual <- x0
  
  # Cálculo de la propensidad
  a <- abs(r)*x_actual
  
  # Controlamos la extinción mediante una variable lógica
  extincion <- FALSE
  
  # Variable temporal
  t <- t0
  # Variable que almacena todos los tiempos de reacción
  t_imprimir <- t0
  
  while(t<tf){
    
    # Avanzamos la variable temporal
    t <- t + tiempo_exponencial(a)
    # Almacenamos el tiempo de reacción
    t_imprimir <- c(t_imprimir,t)
    
    r2 <- runif(n=1, min=0, max=1)
    if(r>0)
      x_actual <- x_actual + 1
    else
      x_actual <- x_actual-1
    
    # Almacenamos el estado del sistema
    x <- c(x,x_actual)

    a <- abs(r)*x_actual
    
  }
  
  # Si se extingue la población cambiamos el valor de extincion a TRUE
  if( x_actual == 0 )
    extincion <- TRUE
  
  datos <- data.frame(t_imprimir=t_imprimir,x_imprimir=x,row.names = NULL)
  
  # Devolvemos una lista que nos indica si se ha extinguido la población 
  # y una base de datos con la evolución temporal del sistema
  return(list(extincion = extincion, datos = datos))
}
```

```{r}
# Definimos unos parámetros adecuados
r <- (-0.1)
x0 <- 50
t0 <- 0
tf <- 60

# Consideramos 5 realizaciones
n_realizaciones <- 5

# Inicializamos el gráfico en el que incluimos la realización
grafico <- ggplot()

for (i in 1:n_realizaciones) {
  realizacion <- Malthus_Gillespie(r,x0,t0,tf)
  imprimir <- realizacion$datos
  # Añadimos cada realización al gráfico 
  grafico <- grafico + 
    geom_line(data = imprimir, aes(x = t_imprimir, y = x_imprimir, color= "Realizaciones"))
}

```

```{r}
int <- 0.05
parameter <- c(r)
state <- c(X=x0)
times <- seq(t0,tf,by=int)

# Resolvemos la EDO usando la función ode() de la librería "deSolve"
out <- ode(y=state, times = times, func = Malthus_EDO, parms = parameter)
# Convertimos el resultado de la función a una base de datos para poder representarlo gráficamente
out <- data.frame(out)
# Añadimos al gráfico la solución de la EDO del modelo
grafico <- grafico + geom_line(lwd=0.5,data=out,aes(x = time, y = X, color= "Sol. mod. det."))

```

```{r}
grafico <- grafico +
   labs(x = "Tiempo (s)", y = " Número de partículas") + coord_cartesian(xlim = c(0, tf)) +
   theme_minimal() +
   theme(legend.title=element_blank(),legend.position = "bottom",
        axis.title.x = element_text(size = 10),  
        axis.title.y = element_text(size = 10)) +
   scale_color_manual(values = c("Realizaciones"="gray","Sol. mod. det." = "red"),
                      breaks = c("Realizaciones", "Sol. mod. det."))


print(grafico)
```