---
title: "Brusselator"
output: html_notebook
---
```{r}
library("ggplot2")
library("deSolve")
library("ggpubr")
```

Añadimos la función que calcula el siguiente tiempo de reacción de
acuerdo a la fórmula $$
  \tau=\frac{1}{a_0}\log\left(\frac{1}{r_1}\right)
$$ donde $r1$ es un número aleatorio de la distribución uniforme en el
intervalo unidad.

```{r}
tiempo_exponencial <- function(a0){
  r1 <- runif(n=1,min=0,max=1)
  return((1/a0)*log(1/r1))
}
```

Las ecuaciones diferenciales del modelo determinista del Brusselator
son las siguientes:
\[
  \frac{dX}{dt}=k_1A+k_3X^2Y-k_2BX-k_4X
\]
\[
  \frac{dY}{dt}=k_2BX-k_3X^2Y
\] 
con $k_1,k_2,k_3,k_4,A,B>0$.

```{r}
brusselator_edo <- function(t,state,parameters){
  with(as.list(c(state, parameters)), {
    dX <- k1*A-k2*B*X+k3*(X^2)*Y-k4*X
    dY <- B*k2*X-k3*(X^2)*Y
    res<-c(dX,dY)
    list(res)
  })
}
```

La función Brusselator_Gillespie() implementa el algoritmo de Gillespie para 
el conjunto de reacciones siguiente (junto con las propensidades 
correspondientes):
\[
  A \xrightarrow{k_1} X, \quad a_1=k_1A
\]
\[
  X+B \xrightarrow_{k_2} Y, \quad a_2=k_2BX
\]
\[
  2X+Y\xrightarrow{k_3} 3X, \quad a_2=k_3X(X-1)Y
\]
\[
  X \xrightarrow{k_4} \emptyset, \quad a_4=k_4X
\]

imprime para cada tiempo de reacción el estado del sistema hasta un tiempo final.

```{r}

Brusselator_Gillespie <- function(parametros,x0,t0,tf){
  k1 <- parametros[1]
  k2 <- parametros[2]
  k3 <- parametros[3]
  k4 <- parametros[4]
  A <- parametros[5]
  B <- parametros[6]
  
  
  # Matriz que almacena en cada tiempo de reacción el estado del sistema
  x <- x0
  # Variable espacial
  x_actual <- x0
  
  # Variable temporal que ira avanzando conforme ocurran las reacciones
  t <- t0
  # Variable temporal que almacena los tiempos de reacción
  t_imprimir <- t0
  
  # Definimos el vector de propensidades y la propensidad total
  a <- numeric()
  a0 <- numeric()
  
  # Calculamos las propensidades individuales y la propensidad total
  a[1] <- A*k1
  a[2] <- B*k2*x_actual[1] 
  a[3] <- k3*x_actual[1]*(x_actual[1]-1)*x_actual[2]
  a[4] <- k4*x_actual[1]
  a0 <- sum(a)
  
  while(t<tf){
    
      # Calculamos el siguiente tiempo de reacción y lo almacenamos
      t<-t+tiempo_exponencial(a0)
      t_imprimir <- c(t_imprimir,t)
      
      # Calculamos la siguiente reacción que ocurre
      r2<-runif(n=1, min=0, max=1)
      
      # Modificamos únicamente las propensidades que se ven modificadas
      if(a[1]>=r2*a0){
        x_actual[1] <- x_actual[1] + 1
        a[2] <- B*k2*x_actual[1] 
        a[3] <- k3*x_actual[1]*(x_actual[1]-1)*x_actual[2]
        a[4] <- k4*x_actual[1]
      }else if(a[1]+a[2]>=r2*a0){
        x_actual[1] <- x_actual[1] - 1
        x_actual[2] <- x_actual[2] + 1 
        a[2] <- k2*B*x_actual[1] 
        a[3] <- k3*x_actual[1]*(x_actual[1]-1)*x_actual[2]
        a[4] <- k4*x_actual[1]
      }else if(a[1]+a[2]+a[3]>=r2*a0){
        x_actual[1] <- x_actual[1] + 1
        x_actual[2] <- x_actual[2] - 1
        a[2] <- k2*B*x_actual[1] 
        a[3] <- k3*x_actual[1]*(x_actual[1]-1)*x_actual[2]
        a[4] <- k4*x_actual[1]
      }else{
        x_actual[1] <- x_actual[1] - 1
        a[2] <- k2*B*x_actual[1] 
        a[3] <- k3*x_actual[1]*(x_actual[1]-1)*x_actual[2]
        a[4] <- k4*x_actual[1]
      }
    
      
      # Recalculamos la propensidad total
      a0 <- sum(a)
    
      # Almacenamos el estado del sistema
      x <- rbind(x,x_actual)
  }
   
  # Almacenamos el tiempo de muestreo y la matriz de estados en una base de datos para poder mostrarla gráficamente
  datos <- data.frame(t_imprimir=t_imprimir,x_imprimir=x,row.names = NULL)
  return(datos)
}
```

```{r}
k1 <- 5000
k2 <- 10
k3 <- 0.000005
k4 <- 5
A <- 1
B <- 1
parametros <- c(k1=k1,k2=k2,k3=k3,k4=k4,A=A,B=B) 
t0 <- 0
x0 <- c(2000,3000) 
#x0 <- c((k1*A)/k4,(k4*k2*B)/(k1*k3*A))
# Para observar el comportamiento que muestra la gráfica 2.9a tomamos la condición 
# inicial (X_0,Y_0)=(2000,3000), para el de la gráfica 2.9b tomamos (X_0,Y_0)=((k1*A)/k4,(k4*k2*B)/(k1*k3*A))
tf <- 7

# Definimos los gráficos y añadimos la realización calculada anteriormente
imprimir <- Brusselator_Gillespie(parametros,x0,t0,tf)

graficoA <- ggplot(imprimir) + geom_line(data = imprimir, aes(x=t_imprimir, y=x_imprimir.1, color="Realización"))
graficoB <- ggplot(imprimir) + geom_line(data = imprimir, aes(x=t_imprimir, y=x_imprimir.2, color="Realización"))
  
# Definimos los parámetros necesarios y resolvemos la EDO usando la función ode() del paquete "deSolve"
int <- 0.01
parameter <- parametros
state <- c(X=x0[1],Y=x0[2])
times <- seq(0,tf,by=int)

out <- ode(y=state, times = times, func = brusselator_edo, parms = parametros)
out <- data.frame(out)

# Añadimos la solución de la EDO a los gráficos
graficoA <- graficoA + geom_line(data=out, aes(x=time,y=X,color="Sol. mod. det."))
graficoB <- graficoB + geom_line(data=out, aes(x=time,y=Y,color="Sol. mod. det."))

graficoA <- graficoA + labs(title = element_blank(), x = "Tiempo", y = " Número de moléculas de la especie X")+ theme_minimal() +
 theme(legend.title=element_blank(),legend.position = "bottom",
      axis.title.x = element_text(size = 10),  
      axis.title.y = element_text(size = 10)) +
 scale_color_manual(values = c("Realización"="gray", "Sol. mod. det." = "red"),
                    breaks = c("Realización", "Sol. mod. det."))

graficoB <- graficoB + labs(title = element_blank(), x = "Tiempo", y = " Número de moléculas de la especie Y")+ theme_minimal() +
 theme(legend.title=element_blank(),legend.position = "bottom",
      axis.title.x = element_text(size = 10),  
      axis.title.y = element_text(size = 10)) +
 scale_color_manual(values = c("Realización"="gray", "Sol. mod. det." = "red"),
                    breaks = c("Realización", "Sol. mod. det."))

grafico <- ggarrange(graficoA,graficoB,ncol=2,common.legend=TRUE, legend="bottom")
print(grafico)
```
