---
title: "Malthus - Crecimiento exponencial"
output: html_notebook
---

```{r}
library("deSolve")
library("ggplot2")
```

Añadimos la función que calcula el siguiente tiempo de reacción de
acuerdo a la fórmula $$
  \tau=\frac{1}{a_0}\log\left(\frac{1}{r_1}\right)
$$ donde $r1$ es un número aleatorio de la distribución uniforme en el
intervalo unidad.

```{r}
tiempo_exponencial <- function(a0){
  r1 <- runif(n=1,min=0,max=1)
  return((1/a0)*log(1/r1))
}
```

Definimos la EDO del modelo de Malthus: $$
  \frac{dX}{dt}=rX, \quad X(0)=X_{0}>0,
$$ donde $X(t)$ es número de individuos de la población a tiempo $t$ y $r$
es la tasa de proliferación neta.

```{r}
Malthus_EDO <- function(t,state,parameters){
  with(as.list(c(state, parameters)), { 
    dX <- r * X 
    list(dX)
  })
}
```

La función Malthus_Gillespie() implementa el algoritmo de Gillespie para el 
enfoque estocástico del modelo de Malthus, partiendo de un estado inicial 
de la población $X_0>0$, se tiene la transición $X \rightarrow X+1$ con 
propensidad $a=rX$ en este caso observamos un crecimiento exponencial de la 
población.

```{r}
Malthus_Gillespie<-function(r,x0,t0,tf){
  # Variable espacial que almacena el estado del sistema en tras cada reacción
  x <- x0
  # Variable espacial
  x_actual <- x0
  
  # Cálculo de la propensidad
  a <- abs(r)*x_actual
  
  # Controlamos la extinción mediante una variable lógica
  extincion <- FALSE
  
  # Variable temporal
  t <- t0
  # Variable que almacena todos los tiempos de reacción
  t_imprimir <- t0
  
  while(t<tf){
    
    # Avanzamos la variable temporal
    t <- t + tiempo_exponencial(a)
    # Almacenamos el tiempo de reacción
    t_imprimir <- c(t_imprimir,t)
  
    if( t==Inf ){
      x_actual <- 0
    }else{
      r2 <- runif(n=1, min=0, max=1)
      if(r>0)
        x_actual <- x_actual + 1
      else
        x_actual <- x_actual-1
    }
    
    
    # Almacenamos el estado del sistema
    x <- c(x,x_actual)

    a <- abs(r)*x_actual
    
  }
  
  # Si se extingue la población cambiamos el valor de extincion a TRUE
  if( x_actual == 0 )
    extincion <- TRUE
  
  datos <- data.frame(t_imprimir=t_imprimir,x_imprimir=x,row.names = NULL)
  
  # Devolvemos una lista que nos indica si se ha extinguido la población 
  # y una base de datos con la evolución temporal del sistema
  return(list(extincion = extincion, datos = datos))
}
```

```{r}
# Definimos parámetros adecuados
r <- 0.1
x0 <- 1
t0 <- 0
tf <- 30

# Consideramos una realización
n_realizaciones <- 1

# Inicializamos el gráfico en el que incluimos la realización
grafico <- ggplot()

for (i in 1:n_realizaciones) {
  realizacion <- Malthus_Gillespie(r,x0,t0,tf)
  imprimir <- realizacion$datos
  grafico <- grafico + geom_line(data = imprimir, aes(x = t_imprimir, y = x_imprimir, color="Realización"))
}
```

```{r}

grafico <- grafico + labs(title = element_blank(), x = "Tiempo (s)", y = " Número de individuos") +
  coord_cartesian(xlim = c(0, tf)) +
  theme_minimal() + 
  theme(legend.title=element_blank(),legend.position = "bottom",axis.title.x = element_text(size = 10), axis.title.y = element_text(size = 10)) + 
  scale_color_manual(values = c("Realización"="grey" ), breaks = c("Realización"))

print(grafico)
```


