---
title: "Proceso de Nacimiento - Muerte"
output: html_notebook
---

```{r}
# La librería "deSolve" incluye funciones que resuelven ecuaciones diferenciales ordinarias
library("deSolve")
# Usaremos la librería "ggplot2" para imprimir gráficamente los resultados
library("ggplot2")
```

Añadimos la función que calcula el siguiente tiempo de reacción de
acuerdo a la fórmula $$
  \tau=\frac{1}{a_0}\log\left(\frac{1}{r_1}\right)
$$ donde $r1$ es un número aleatorio de la distribución uniforme en el
intervalo unidad.

```{r}
tiempo_exponencial <- function(a0){
  r1 <- runif(n=1,min=0,max=1)
  return((1/a0)*log(1/r1))
}
```

La función NacimientoMuerte_Gillespie() devuelve una realización del modelo
estocástico dado por las reacciónes (con sus correspondientes propensidades):
\[
  \emptyset\rightarrow X, \quad a_{\text{nacimiento}}=c_1
\]
\[
  X\rightarrow \emptyset, \quad a_{\text{muerte}}=c_2X
\]

```{r}
NacimientoMuerte_Gillespie <- function(c1,c2,x0,t0,tf){
  # Variables temporales
  t <- t0
  t_imprimir <- t0

  # Variable espacial 
  x_actual <- x0
  
  # Cálculo de las propensidades y la suma de estas
  a <- c(c1,c2*x_actual)
  a0 <- sum(a)

  while(t<tf){
      
      # Calculamos el siguiente tiempo de reacción
      t <- t+tiempo_exponencial(a0)
      t_imprimir <- c(t_imprimir,t)
      
      r2 <- runif(n=1, min=0, max=1)
      if(a[1]>=r2*a0)
        x_actual <- x_actual+1
      else
        x_actual <- x_actual-1
      
      a[2] <- c2*x_actual
      a0 <- sum(a)

  }
  
  # Devolvemos el estado del sistema una vez alcanzado el tiempo 
  # final de simulación
  return(x_actual)
}

```


```{r}
c1 <- 100
c2 <- 2
tf <- 30
x0 <- 0
t0 <- 0

# Número de realizaciones a realizar
n_realizaciones <- 1000

# Declaramos variable que almacenará el estado final del sistema para cada realización
datos <- numeric()

for (i in 1:n_realizaciones) {
  realizacion <- NacimientoMuerte_Gillespie(c1,c2,x0,t0,tf)
  datos <- c(datos,realizacion)
}

datos <- data.frame(datos)
```


```{r}
# Función que devuelve la solución de la ecuación maestra del proceso
sol_ec_maestra <- function(c1,c2,t,x){
  lambda <- c1/c2*(1-exp(-c2*t))
  return("s"=(exp(-lambda)*(lambda^x)/factorial(x)))
}
```


```{r}
x <- 1:100
sol <- sol_ec_maestra(k1,k2,tf,x)
x <- data.frame(x, sol)

grafico <- ggplot(data = datos, aes(x=datos, color="Dist. Número de Individuos")) + 
      geom_histogram(aes(y = ..density..), colour = 1, fill = "white") + 
      geom_line(data=x, aes(x=x,y=sol, color="Sol. Ecuación Maestra")) +
      labs(x = "Número de individuos", y = " Densidad") + theme_minimal() +
      theme(legend.title=element_blank(),legend.position = "bottom",
        axis.title.x = element_text(size = 10),  
        axis.title.y = element_text(size = 10)) +
   scale_color_manual(values = c("Dist. Número de Individuos"="black", "Sol. Ecuación Maestra" = "red"),
                      breaks = c("Dist. Número de Individuos", "Sol. Ecuación Maestra"))
print(grafico)
```

