---
title: "Malthus - Crecimiento exponencial"
output: html_notebook
---


```{r}
library("deSolve")
library("ggplot2")
library("tikzDevice")
```

Añadimos la función que calcula el siguiente tiempo de reacción de
acuerdo a la fórmula $$
  \tau=\frac{1}{a_0}\log\left(\frac{1}{r_1}\right)
$$ donde $r1$ es un número aleatorio de la distribución uniforme en el
intervalo unidad.

```{r}
tiempo_exponencial <- function(a0){
  r1 <- runif(n=1,min=0,max=1)
  return((1/a0)*log(1/r1))
}
```

Definimos la EDO del modelo de Malthus que en dinámica logística
determinista viene dado por: $$
  \frac{dX}{dt}=rX, \quad X(0)=X_{0}
$$ donde $X(t)$ es número de individuos de la población a tiempo $t$ y $r$
es la tasa de proliferación neta. El único equilibrio de la ecuación es
$X\equiv 0$, luego la condición inicial $X(0)=X_0$, si queremos una
solución no trivial, debe ser mayor que cero. Consideramos el número de
individuos de la población siempre positivo. Si la tasa de proliferación neta es
postiva tenemos crecimiento exponencial de la población, por el contrario, si es
negativa, la población se extinguirá.

```{r}
Malthus_EDO <- function(t,state,parameters){
  with(as.list(c(state, parameters)), { 
    dX <- r * X 
    list(dX)
  })
}
```

La función Malthus() implementa, usando el algoritmo Gillespie, el enfoque
estocástico de este modelo, partiendo de un estado inicial de la
población $X_0>0$, presentamos cada transición junto con su propensidad correspondiente:

-    Si $r>0$: $$
      X \rightarrow X+1, \quad a=rX
    $$ en este caso tenemos un crecimiento exponencial de la población,
    como veremos gráficamente más abajo.

-   Si $r<0$, el siguiente modelo produce una extinción de la población:
    $$
      X \rightarrow X-1, \quad a=|r|X
    $$

```{r}
Malthus_Gillespie<-function(r,x0,t0,tf){
    # Variable que guarda el estado del sistema para el conjunto de tiempos de muestreo
    x_imprimir <- x0
    # Variable auxiliar que recoge el estado del sistema en cada iteración
    x <- x0
    
    # Cálculo de la propensidad
    a <- abs(r)*x
    
    # Cuando la población se extinga, es decir, el estado del sistema sea 0, el siguiente tiempo de reacción es infinito, esto lo controlamos mediante la variable lógica extincion, que inicialmente se declara como FALSE
    extincion <- FALSE
    
    # Variable temporal que avanza en función que van ocurriendo las reacciones, calculamos el primer tiempo de reacción
    t <- t0
    t_imprimir <- t0
    
    while(t<tf){
      t<-t+tiempo_exponencial(a)
      t_imprimir <- c(t_imprimir,t)
      r2 <- runif(n=1, min=0, max=1)
      if(r>0)
        x <- x+1
      else
        x <- x-1
      
      # Para cada tiempo de muestreo, almacenamos el estado del sistema
      x_imprimir <- c(x_imprimir,x)

      a <- abs(r)*x
      
    }
    
    # Si se extingue la población cambiamos el valor de extincion a TRUE
    if( x == 0 )
      extincion <- TRUE
    
    datos <- data.frame(t_imprimir=t_imprimir,x_imprimir=x_imprimir,row.names = NULL)
    
    # Devolvemos una lista que nos indica si se ha extinguido la población y un vector que nos indica el estado del sistema para cada tiempo de muestreo
    return(list(extincion = extincion, datos = datos))
}
```

Mostramos una realización del algoritmo Gillespie para el modelo de Malthus con tasa de proliferación $r=0.1s^{-1}>0$ y población inicial $X_0=1$ individuo a lo largo de $t_f=30s$. Se pueden obtener todas las realizaciones que se estimen cambiando la variable n_realizaciones.

```{r}
# Definimos unos parámetros adecuados
r <- 0.1
x0 <- 1
t0 <- 0
tf <- 30
n_realizaciones <- 1

grafico <- ggplot()
for (i in 1:n_realizaciones) {
  res <- Malthus_Gillespie(r,x0,t0,tf)
  imprimir <- res$datos
  grafico <- grafico + geom_line(data = imprimir, aes(x = t_imprimir, y = x_imprimir,color="Realización"))
}
```

```{r}

grafico <- grafico +
   labs(title = element_blank(), x = "Tiempo (s)", y = " Número de individuos") +
   theme_minimal() +
   theme(legend.title=element_blank(),legend.position = "bottom") + scale_color_manual(values = c("Realización"="grey" ), breaks = c("Realización"))

print(grafico)
```


