---
title: "Logística - Formulación 1"
output: html_notebook
---
```{r}
# La librería "deSolve" incluye funciones que resuelven ecuaciones diferenciales ordinarias
library("deSolve")
# Usaremos la librería "ggplot2" para imprimir gráficamente los resultados
library("ggplot2")
```

Añadimos la función que calcula el siguiente tiempo de reacción de
acuerdo a la fórmula $$
  \tau=\frac{1}{a_0}\log\left(\frac{1}{r_1}\right)
$$ donde $r1$ es un número aleatorio de la distribución uniforme en el
intervalo unidad.

```{r}
tiempo_exponencial <- function(a0){
  r1 <- runif(n=1,min=0,max=1)
  return((1/a0)*log(1/r1))
}
```

Definimos la EDO del modelo logístico:
\[
\frac{dX}{dt}=rX \left( 1-\frac{X}{k} \right)
\]
donde $X(t)$ indica el número de individuos de la población a tiempo $t$, $r>0$ 
es la tasa de proliferación de la población y $K>0$ la capacidad de carga. 
Los equilibrios de la ecuación diferencial son $X\equiv 0,K$, 
además $X\equiv K$ es asintóticamente estable luego para cualquier $X_0>0$, 
$X$ tenderá a $K$ cuando $t \to \infty$.

```{r}
Logistica_EDO <- function(t,state,parameters){
  with(as.list(c(state, parameters)), { 
    dX <- r * X *(1-X/k)
    list(dX)
  })
}
```


La función Logistica1_Gillespie() devuelve la evolución temporal del número de 
individuos de una población. Ésta implementa el algoritmo Gillespie
para una de las formulaciones estocásticas del modelo:
\[
  X\rightarrow X+1, \quad a_{\text{nacimiento}}=rX
\]
\[
  X\rightarrow X-1, \quad a_{\text{muerte}}=\frac{r}{K}X(X-1)
\]

```{r}

Logistica1_Gillespie <- function(r,k,x0,t0,tf){
  
  # Variable espacial que almacena el estado del sistema en tras cada reacción
  x <- x0
  # Variable espacial
  x_actual <- x0
  
  # Controlamos la extinción mediante una variable lógica
  extincion <- FALSE
  
  # Variable temporal
  t <- t0
  # Variable que almacena todos los tiempos de reacción
  t_imprimir <- t0
  
  # Cálculo de las propensidades individuales y de la propensidad total  
  a <- c(r*x_actual,(r*x_actual*(x_actual-1))/2*k)
  a0 <- sum(a)
    
  # Controlamos la extinción de la población mediante una variable lógica
  extincion <- FALSE

  while(t<tf){ 
    
    # Calculamos el siguiente tiempo de reacción
    t <- t+tiempo_exponencial(a0)
    # Almacenamos el siguiente tiempo de reacción
    t_imprimir <- c(t_imprimir, t)
    
    if(t == Inf){
      
      x_actual <- 0
    
    }else{
      
      # Calculamos la siguiente reacción
      r2 <- runif(n=1, min=0, max=1)
      
      if(a[1]>=r2*a0)
        x_actual <- x_actual + 1
      else
        x_actual <- x_actual - 1
      
      # Calculamos las propensidades individuales y la propensidad total
      a <- c(r*x_actual,r*x_actual*(x_actual-1)/k)
      a0 <- sum(a)
    
      }
  
  
    # Almacenamos el estado del sistema
    x <- c(x,x_actual)
  }
  
  
  # Si la población se extingue cambiamos la variable extincion a TRUE
  if(x_actual == 0)
     extincion <- TRUE
  
  datos <- data.frame(t_imprimir=t_imprimir, x_imprimir=x, row.names = NULL)
  
  # Devolvemos una lista que nos indica si se ha extinguido la población 
  # y una base de datos con la evolución temporal del sistema
  return(list(extincion = extincion, datos = datos))
}

```

Comparamos ahora el modelo estocástico con el modelo determinista para un número determinado de realizaciones.

```{r}
# Consideramos los parámetros adecuados
r <- 0.1
k <- 3
x0 <- 11
t0 <- 0
tf <- 60

# Número de realizaciones a realizar
n_realizaciones <- 10

# Inicializamos el gráfico en el que incluimos cada realización
grafico <- ggplot()

for (i in 1:n_realizaciones) {
  realizacion <- Logistica1_Gillespie(r,k,x0,t0,tf)
  if(realizacion$extincion)
    warning(paste("Extinción de la población en la realización ", i))
  imprimir <- realizacion$datos
  grafico <- grafico + geom_line(data = imprimir, aes(x = t_imprimir, y = x_imprimir, color="Realizaciones"))
}

```


```{r}
int <- 0.05
parameter <- c(r,k)
state <- c(X=x0)
times <- seq(t0,tf,by=int)

# Resolvemos la EDO usando la función ode() de la librería "deSolve"
out <- ode(y=state, times = times, func = Logistica_EDO, parms = parameter)

# Convertimos el resultado de la función a una base de datos para poder representarlo gráficamente
out <- data.frame(out)

# Añadimos la solución de la EDO al gráfico
grafico <- grafico + geom_line(lwd=0.7,data=out,aes(x = time, y = X, color="Sol. mod. det."))

```


```{r}
grafico <- grafico +
   labs(x = "Tiempo (s)", y = " Número de individuos") + 
   theme_minimal() + coord_cartesian(xlim = c(0, 60)) +
   theme(legend.title=element_blank(),legend.position = "bottom",
        axis.title.x = element_text(size = 10),  
        axis.title.y = element_text(size = 10)) +
   scale_color_manual(values = c("Realizaciones"="gray", "Sol. mod. det." = "red"),
                      breaks = c("Realizaciones", "Sol. mod. det."))

print(grafico)
```