---
title: "Schnackenberg"
output: html_notebook
---

```{r}
library("ggplot2")
library("deSolve")
library("ggpubr")
```

Añadimos la función que calcula el siguiente tiempo de reacción de
acuerdo a la fórmula $$
  \tau=\frac{1}{a_0}\log\left(\frac{1}{r_1}\right)
$$ donde $r1$ es un número aleatorio de la distribución uniforme en el
intervalo unidad.

```{r}
tiempo_exponencial <- function(a0){
  r1 <- runif(n=1,min=0,max=1)
  return((1/a0)*log(1/r1))
}
```

Las ecuaciones diferenciales que define el modelo de Schnackenberg determinista son:
\[
  \frac{dA}{dt}=k_1A^2B-k_2A+k3
\]
\[
  \frac{dB}{dt}=-k_1A^2B+k_4
\]
con $k_1$, $k_2$, $k_3$, $k_4>0$.

```{r}
Schnakenberg_EDO <- function(t,state,parameters){
  with(as.list(c(state, parameters)), {
    dA <- k1*A^2*B-k2*A+k3
    dB <- (-k1*A^2*B)+k4
    res<-c(dA,dB)
    list(res)
  })
}
```

La función Schnackenberg_Gillespie() implementa el siguiente proceso 
(junto con las propensidades correspondientes):
\[
  2A+B \rightarrow 3A, \quad a_1=\frac{1}{k_1}A(A-1)B,
\]
\[
  A \rightarrow \emptyset, \quad a_2=k_2A,
\]
\[
  \emptyset \rightarrow A, \quad a_3=k_3,
\]
\[
  \emptyset \rightarrow B, \quad a_4=k_4,
\]
e imprime, para cada tiempo de reacción hasta un tiempo final, el estado del sistema.

```{r}
Schnakenberg_Gillespie <- function(parametros,x0,t0,tf){
  k1 <- parametros[1]
  k2 <- parametros[2]
  k3 <- parametros[3]
  k4 <- parametros[4]
  
  # Matriz (variable espacial) que almacena la evolución temporal del sistema 
  x <- x0
  # Variable espacial
  x_actual <- x0
  
  # Variable temporal
  t<-t0
  # Variable temporal que almacena los tiempos de reacción
  t_imprimir <- t0

  
  a <- numeric()
  
  # Cálculo de las propensidades individuales y de la propensidad total
  a[1] <- k1*x_actual[1]*(x_actual[1]-1)*x_actual[2]
  a[2] <- k2*x_actual[1] 
  a[3] <- k3
  a[4] <- k4
  a0<-sum(a)
  
  while(t<tf){
    
    # Calculamos el siguiente tiempo de reacción
    t<-t+tiempo_exponencial(a0)
    # Almacenamos el tiempo de reacción
    t_imprimir <- c(t_imprimir, t)
    
  
    # Calculamos la siguiente reacción que ocurre
    r2<-runif(n=1, min=0, max=1)
    
    # Modificamos solo las propensidades que se ven modificadas en cada caso
    if(a[1]>=r2*a0){
        x_actual[1] <- x_actual[1]+1
        x_actual[2] <- x_actual[2]-1
        a[1] <- k1*x_actual[1]*(x_actual[1]-1)*x_actual[2]
        a[2] <- k2*x_actual[1] 
    }else if(a[1]+a[2]>=r2*a0 & x_actual[1]>0){
       x_actual[1] <- x_actual[1]-1
        a[1] <- k1*x_actual[1]*(x_actual[1]-1)*x_actual[2]
        a[2] <- k2*x_actual[1] 
    }else if(a[1]+a[2]+a[3]>=r2*a0){
        x_actual[1] <- x_actual[1] + 1
        a[1] <- k1*x_actual[1]*(x_actual[1]-1)*x_actual[2]
    }else{
      x_actual[2] <- x_actual[2]+1
        a[1] <- k1*x_actual[1]*(x_actual[1]-1)*x_actual[2]
        a[2] <- k2*x_actual[1] 
    }
     # Almacenamos el estado del sistema
    x <- rbind(x,x_actual)
    
    # Calculamos la propensidad total
    a0<-sum(a)
    
  }
  
  datos<-data.frame(t_imprimir=t_imprimir,x_imprimir=x,row.names = NULL)
  
  return(datos)
}

```

Vemos como el modelo estocástico presenta una solución periódica diferente 
a la del modelo determinista que converge al equilibrio del sistema.

```{r}
parametros <- c(k1=(4*10^(-5))*60,k2=10*60,k3=50*60,k4=25*60) 
x0 <- c(10,10) 
t0 <- 0
tf <- 20

imprimir <- Schnakenberg_Gillespie(parametros,x0,t0,tf)

# Añadimos la realización a los gráficos de cada especie
graficoA <- ggplot(imprimir) + geom_line(data = imprimir, aes(x=t_imprimir, y=x_imprimir.1, color="Realización"))
graficoB <- ggplot(imprimir) + geom_line(data = imprimir, aes(x=t_imprimir, y=x_imprimir.2, color="Realización"))

# Definimos los parámetros necesarios y resolvemos la EDO usando la función ode() del paquete "deSolve"
parameter <- parametros
state <- c(A=x0[1],B=x0[2])
times <- seq(t0,tf,by=0.001)

# Resolvemos la EDO usando la función ode del paquete "deSolve"
out <- ode(y=state, times = times, func = Schnakenberg_EDO, parms = parametros)
out <- data.frame(out)

# Añadimos la solución de la EDO a los gráficos
graficoA <- graficoA + geom_line(data=out, aes(x=time,y=A,color="Sol. mod. det."))
graficoB <- graficoB + geom_line(data=out, aes(x=time,y=B,color="Sol. mod. det."))

graficoA <- graficoA +labs(title = element_blank(), x = "Tiempo (min)", y = " Número de moléculas de la especie X")+ 
  theme_minimal() +
 theme(legend.title=element_blank(),legend.position = "bottom",
      axis.title.x = element_text(size = 10),  
      axis.title.y = element_text(size = 10)) +
  scale_y_log10()+
  scale_color_manual(values = c("Realización"='grey', "Sol. mod. det." = 2 ),breaks = c("Realización", "Sol. mod. det.")) 

graficoB <- graficoB +labs(title = element_blank(), x = "Tiempo (min)", y = " Número de moléculas de la especie Y")+
  theme_minimal() +
 theme(legend.title=element_blank(),legend.position = "bottom",
      axis.title.x = element_text(size = 10),  
      axis.title.y = element_text(size = 10)) +
  scale_y_log10()+
  scale_color_manual(values = c("Realización"='grey', "Sol. mod. det." = 2 ),breaks = c("Realización", "Sol. mod. det.")) 

grafico <- ggarrange(graficoA,graficoB,ncol=2,common.legend=TRUE, legend="bottom")
print(grafico)
```


