---
title: "Lotka-Volterra, Presa-Depredador"
output: html_notebook
---


```{r}
library("ggplot2")
library("deSolve")
library("ggpubr")
```

Añadimos la función que calcula el siguiente tiempo de reacción de
acuerdo a la fórmula $$
  \tau=\frac{1}{a_0}\log\left(\frac{1}{r_1}\right)
$$ donde $r1$ es un número aleatorio de la distribución uniforme en el
intervalo unidad.

```{r}
tiempo_exponencial <- function(a0){
  r1 <- runif(n=1,min=0,max=1)
  return((1/a0)*log(1/r1))
}
```

La ecuación diferencial que define el modelo de Lotka-Volterra determinista es:
\[
  \frac{dA}{dt}=k_1A-k_2AB
\]
\[
  \frac{dB}{dt}=k_2AB-k_3B
\] 
se trata de un caso de antagonismo (presa-depredador) puesto que los valores de 
los coeficientes de influencia cruzada tienen distinto signo, la presencia de B 
favorece al desarrollo de A mientras que la presencia de A perjudica a la especie 
B. Donde $X$ e $Y$ son el número de individuos de dos especies respectivamente, 
en función del tiempo y $k_1$, $k_2$, $k_3$, $k_4>0$ son los 
parámetros de nacimiento y muerte de las especies del sistema.
```{r}
presa_depredador_EDO <- function(t,state,parameters){
  with(as.list(c(state, parameters)), {
    dA <- A*(k1-k2*B)
    dB <- (-B)*(k3-k2*A)
    res<-c(dA,dB)
    list(res)
  })
}
```

La función PresaDepredador_Gillespie implementa el siguiente proceso 
(junto con las propensidades correspondientes):
\[
  A\rightarrow 2A, \quad a_1=k_1A
\]
\[
  A+B\rightarrow 2B, \quad a_3=k_2AB
\]
\[
  B\rightarrow \emptyset, \quad a_4=k_3B
\]
imprime, para cada tiempo de reacción, el estado del sistema hasta un tiempo 
final.

```{r}

PresaDepredador_Gillespie <- function(parametros,x0,t0,tf){
  k1 <- parametros[1]
  k2 <- parametros[2]
  k3 <- parametros[3]
  
  # Variable espacial que almacena todos los estados del sistema para todos los tiempos de reacción
  x <- x0
  # Variable espacial que almacena el estado del sistema y que se modificará cada vez que ocurra una reacción
  x_actual <- x0
  
  # Variable temporal que almacena los tiempos de reación
  t_imprimir <- t0
  # Variable temporal que ira avanzando conforme ocurran las reacciones
  t <- t0
  
  # Declaramos el vector propensidad y la propensidad total
  a <- numeric()
  a0 <- numeric()
  
  # Calculamos las propensidades individuales y la propensidad total
  a[1] <- k1*x_actual[1]
  a[2] <- k2*x_actual[1]*x_actual[2]
  a[3] <- k3*x_actual[2] 
  a0<-sum(a)
  
  while(t<tf){
      
    # Calculamos y almacenamos el siguiente tiempo de reacción
    t<-t+tiempo_exponencial(a0)
    t_imprimir <- c(t_imprimir,t)
    
    if(t == Inf){
      x_actual <- c(0,0)
    }else{
    
    # Calculamos la siguiente reacción que ocurre
    r2<-runif(n=1, min=0, max=1)
    
    if(a[1]>=r2*a0){
        x_actual[1] <- x_actual[1] + 1 
        a[1] <- k1*x_actual[1]
        a[2] <- k2*x_actual[1]*x_actual[2]
    }else if(a[1]+a[2]>=r2*a0 & x_actual[1]>0){
        x_actual[1] <- x_actual[1] - 1
        x_actual[2] <- x_actual[2] + 1
        a[1] <- k1*x_actual[1]
        a[2] <- k2*x_actual[1]*x_actual[2]
        a[3] <- k3*x_actual[2] 
    }else if(x_actual[2]>0){
        x_actual[2] <- x_actual[2] - 1
        a[2] <- k2*x_actual[1]*x_actual[2]
        a[3] <- k3*x_actual[2] 
    }
    
    # Recalculamos la propensidad total
    a0<-sum(a)
    
    }
    
    # Almacenamos para cada tiempo de reacción el estado del sistema
    x<-rbind(x,x_actual)
    
  }
  
  # Mostramos un mensaje en el caso de que se extinga alguna de las especies
  # if(x_actual[1]==0)
  #   warning("Extinción de la especie A.")
  # else if(x_actual[2]==0)
  #   warning("Extinción de la especie B.")
  
  # Almacenamos el tiempo de muestreo y la matriz de estados en una base de datos para poder mostrarla gráficamente
  datos <- data.frame(t_imprimir=t_imprimir,x_imprimir=x,row.names = NULL)
  return(datos)
}
```

```{r}
k1 <- 0.005*3600
k2 <- 0.0000027*3600
k3 <- 0.008*3600
parametros <- c(k1=k1,k2=k2,k3=k3) 
# x0 <- c(k1/k2,k4/k3) # para tomar el valor inicial de la población en el equilibrio
x0 <- c(1000,1000)
tf <- 1
t0 <- 0

graficoA <- ggplot()
graficoB <- ggplot()

n_realizaciones <- 1

for(i in 1:n_realizaciones){
  realizacion <- PresaDepredador_Gillespie(parametros,x0,t0,tf)
  
  imprimir <- data.frame(t=realizacion$t_imprimir,A=realizacion$x_imprimir.1,B=realizacion$x_imprimir.2)
  
  graficoA <- graficoA + geom_line(data = imprimir, aes(x=t, y=A, color="Realización"))
                                
  graficoB <- graficoB + geom_line(data = imprimir, aes(x=t, y=B, color="Realización"))
}

# Definimos los parámetros necesarios y resolvemos la EDO usando la función ode() del paquete "deSolve"
parameter <- parametros
state <- c(A=x0[1],B=x0[2])
times <- seq(0,tf,by=0.01)

out <- ode(y=state, times = times, func = presa_depredador_EDO, parms = parametros)
out <- data.frame(out)

# Añadimos la solución de la EDO a los gráficos
graficoA <- graficoA + geom_line(data=out, aes(x=time,y=A,color="Sol. mod. det."),lwd=0.5)
graficoB <- graficoB + geom_line(data=out, aes(x=time,y=B,color="Sol. mod. det."),lwd=0.5)

graficoA <- graficoA +
 labs(x = "Tiempo (h)", y = " Número de individuos de la especie X") +
 theme_minimal() +
 theme(legend.title=element_blank(),legend.position = "bottom",
      axis.title.x = element_text(size = 10),  
      axis.title.y = element_text(size = 10)) +
 scale_color_manual(values = c("Realización"="gray", "Sol. mod. det." = "red"),
                    breaks = c("Realización", "Sol. mod. det."))

  graficoB <- graficoB +
 labs(x = "Tiempo (h)", y = " Número de individuos de la especie Y") +
 theme_minimal() +
 theme(legend.title=element_blank(),legend.position = "bottom",
      axis.title.x = element_text(size = 10),  
      axis.title.y = element_text(size = 10)) +
 scale_color_manual(values = c("Realización"="gray", "Sol. mod. det." = "red"),
                    breaks = c("Realización", "Sol. mod. det."))


grafico <- ggarrange(graficoA,graficoB,ncol=2,common.legend=TRUE, legend="bottom")
print(grafico)
```