---
title: "FKPP - Neumann-0"
output: html_notebook
---

Estudiamos la ecuación FKPP, un modelo de reacción-difusión.

```{r}
# La librería "deSolve" incluye funciones que resuelven ecuaciones diferenciales ordinarias
library("deSolve")
# Usaremos la librería "ggplot2" para imprimir gráficamente los resultados
library("ggplot2")
```

Definimos el siguiente tiempo de reacción mediante la fórmula:
\[
  \tau=\frac{1}{a_0}\log\left(\frac{1}{r1}\right)
\]
donde $r1$ es un número aleatorio de la distribución uniforme en el intervalo unidad.

```{r}
# Usamos la función runif() para muestrear un número aleatorio de la distribución uniforme en el intervalo (0,1)
tiempo_exponencial <- function(a0){
  r1 <- runif(n=1,min=0,max=1)
  return((1/a0)*log(1/r1))
}
```

Resolvemos la ecuación en derivadas parciales asociada al modelo para más tarde poder representarla gráficamente y compararla con las realizaciones del algoritmo de Gillespie:
\[
u_t=Du_{xx}+u\left(1-\frac{u}{K}\right)
\]
donde la primera parte corresponde a un proceso de difusión y la segunda al modelo logístico. Consideramos condiciones de contorno Neumann-0 en el dominio $[0,L]$.
\[
  u_x(t,0)=0,
\]
\[
  u_x(t,L)=0.
\]
Consideramos como condición inicial 30 partículas en el primer compartimento del dominio.

```{r}
# Condición inicial con sigma=0.1
u0 <- function(x){
  x0 <- rep(0, length(x))
  x0[1] <- 30
  return(x0)
}

# Función que resuelve la EDO numéricamente
uFKPP <- function(L,D,K,N,M,T){
  k <- T/M
  h <- L/N
  x <- seq(0,L,length.out=N+1)
  t <- seq(0,T,by=k)
  I <- diag(1,N-1,N-1)
  A <- matrix(0,nrow = N-1, ncol = N-1)
  
  for (i in 1:N-1) {
    A[i,i]=-2
    if (i>1)
      A[i,i-1]=1
    
    if (i<N-1)
      A[i,i+1]=1
    
  }
  
  A[1,1]=-1
  A[1,2]=1
  A[N-1,N-1]=-1
  A[N-1,N-2]=1
  H=(I+(k/h*h)*D*A+r*k*I)
  
  u <- u0(x[1:(N-1)])
  t_actual <- 0
  while (t_actual<T){
    u <- H%*%u-(r*k/K)*u*u
    t_actual <- t_actual+k
  }
  u <- c(u[1], u, u[N-1])
  df <- data.frame(x,u)
  return(df)
}
```

Resolvemos ahora la ecuación estocásticamente, consideramos una partícula inicialmente a la izquierda del dominio y consideramos que no hay flujo a través de los bordes de éste:
```{r}
FKPP_Gillespie <- function(L,D,K,r,t0,tf,N,t_muestreo){
  t <- t0
  
  h <- L/N  # Longitud de cada uno de los subintervalos
  x <- seq(0,L,length.out=N) 
  x0 <- u0(x)
  X <- numeric()
  x_actual <- matrix(x0,nrow = length(x0),ncol = 1)

  a <- numeric()
  a0 <- numeric()
  
  d <- D/(h^2) # Ratio de transición d
  
  # Cálculo de las propensidades
  for(i in 1:N){
    a[i] <- x_actual[i]*d
    a[N+i] <- r*x_actual[i]
    a[2*N+i] <- r/(K)*x_actual[i]*(x_actual[i]-1)
  }
  
  # Suma de las propensidades se puede calcular usando esta fórmula
  a0 <- sum(a[1:(N-1)])+sum(a[2:N])+sum(a[(N+1):(2*N)])+sum(a[(2*N+1):(3*N)])
  
  # Variables auxiliares que utilizamos al final de la función y que controlan 
  # cuando se imprime el estado del sistema en función de los tiempos en los 
  # que se quiere mostrar
  t_aux <- t0
  z <- 1 

  while(t<tf){
    # Tiempo de primera reacción
    t <- t+tiempo_exponencial(a0)
    
    # Selección de siguiente reacción
    r2 <- runif(n=1, min=0, max=1)
    
    if(r2<sum(a[1:(N-1)])/a0){ # Ocurre un salto hacia la derecha
      j <- 1
      while (!(r2<sum(a[1:j])/a0) & j<=N-1) 
        j <- j+1 
      x_actual[j] = x_actual[j]-1
      x_actual[j+1] = x_actual[j+1]+1
    }else if(r2<(sum(a[1:(N-1)])+sum(a[2:N]))/a0){ # Ocurre un salto hacia la izquierda
      j <- 2
      while(!(r2<(sum(a[1:(N-1)])+sum(a[2:j]))/a0) & j<=N)
        j <- j+1
      x_actual[j]=x_actual[j]-1
      x_actual[j-1]=x_actual[j-1]+1
    }else if(r2<(sum(a[1:(N-1)])+sum(a[2:N])+sum(a[(N+1):(2*N)]))/a0){
      j<-N+1
      while(!(r2<(sum(a[1:(N-1)])+sum(a[2:N])+sum(a[(N+1):j]))/a0))
        j<-j+1
      x_actual[j-N]=x_actual[j-N]+1
    }else{
      j <- 2*N+1
      while(!(r2<(sum(a[1:(N-1)])+sum(a[2:N])+sum(a[(N+1):(2*N)])+sum(a[(2*N+1):j]))/a0))
        j <- j+1
      if(x_actual[j-2*N]>0)
        x_actual[j-2*N]=x_actual[j-2*N]-1
    }
  
    for(i in 1:N){
      a[i] <- x_actual[i]*d
      a[N+i] <- r*x_actual[i]
      a[2*N+i] <- r/(K)*x_actual[i]*(x_actual[i]-1)
    }
    
    # Calculamos la suma de las propensidades
    a0 <- sum(a[1:(N-1)])+sum(a[2:N])+sum(a[(N+1):(2*N)])+sum(a[(2*N+1):(3*N)])
    
    # Condicional auxiliar en el que almacenamos el estado del sistema 
    # para los tiempos en los que se desea mostrar
    if(t>t_muestreo[z] & t_aux<t_muestreo[z] & z<=length(t_muestreo)){
      X <- cbind(X,x_actual)
      t_aux <- t_muestreo[z]
      z <- z+1
    }
 }
  
  # Una vez llegamos al tiempo final de simulación, almacenamos el dominio dividido en subintervalos con la frecuencia correspondiente a cada subintervalo
  df <- data.frame(x,X)
  return(df)
}
```

Mostramos las realizaciones, la media de estas y la solución aproximada de la ecuación en derivadas parciales:
```{r}
L <- 100
D <- 1
K <- 25
r <- 1
N <- 100
t0 <- 0
tf <- 30
M <- 1000
t_muestreo <- c(10,30)

df <- FKPP_Gillespie(L=L,D=D,K=K,r=r,t0=t0,tf=tf,N=N,t_muestreo=t_muestreo)
df_t1 <- data.frame(x=df$x,freq=df$X1)
df_t2 <- data.frame(x=df$x,freq=df$X2)

grafico1 <- ggplot(data=df_t1,aes(x=x,y=freq))+geom_line(data=df_t1,aes(x=x,y=freq,color='Realizaciones'))
grafico2 <- ggplot(data=df_t2,aes(x=x,y=freq))+geom_line(data=df_t2,aes(x=x,y=freq,color='Realizaciones'))

n_realizaciones <- 49

for (i in 1:n_realizaciones) {
  df_aux <- FKPP_Gillespie(L=L,D=D,K=K,r=r,t0=t0,tf=tf,N=N,t_muestreo=t_muestreo)
  df_t1 <- cbind(df_t1, freq = df_aux$X1)
  df_t2 <- cbind(df_t2, freq = df_aux$X2)
}

media1 <- rowMeans(df_t1[2:ncol(df_t1)])
media2 <- rowMeans(df_t2[2:ncol(df_t2)])

df_est <- cbind(x=df$x,media1,media2)
df_est <-data.frame(df_est)
grafico1 <- grafico1 + geom_line(data = df_est,aes(x=x, y=media1, color="Media"))
grafico2 <- grafico2 + geom_line(data = df_est,aes(x=x, y=media2, color="Media"))

dfu_t1 <- uFKPP(L,D,K,N,M,t_muestreo[1])
dfu_t2 <- uFKPP(L,D,K,N,M,t_muestreo[2])

# Añadimos la solución de la EDO a la gráfica
grafico1 <- grafico1 + geom_line(data=dfu_t1,aes(x=x,y=u,color="Sol. mod. det."))
grafico2 <- grafico2 + geom_line(data=dfu_t2,aes(x=x,y=u,color="Sol. mod. det."))


grafico1 <- grafico1 + labs(title = element_blank(), x = "x[mm]", y = "Concentración",subtitle = paste("T. f.=",t_muestreo[1],"s",sep=""))+ theme_minimal() +
   theme(legend.title=element_blank(),legend.position = "bottom",axis.title.x = element_text(size = 9),  
        axis.title.y = element_text(size = 9)) + xlim(0,100) +
   scale_color_manual(values = c("Sol. mod. det." = "red", "Realizaciones"="grey", "Media"="blue", "Intervalo de confianza"="green" ), breaks = c("Realizaciones", "Media", "Intervalo de confianza", "Sol. mod. det."))

grafico2 <- grafico2 + labs(title = element_blank(), x = "x[mm]", y = "Concentración",subtitle = paste("T. f.=",t_muestreo[2],"s",sep=""))+ theme_minimal() +
   theme(legend.title=element_blank(),legend.position = "bottom",axis.title.x = element_text(size = 9),  
        axis.title.y = element_text(size = 9)) + xlim(0,100) +
   scale_color_manual(values = c("Sol. mod. det." = "red", "Realizaciones"="grey", "Media"="blue", "Intervalo de confianza"="green" ), breaks = c("Realizaciones", "Media", "Intervalo de confianza", "Sol. mod. det."))

grafico <-ggarrange(grafico1,grafico2,ncol=2,common.legend=TRUE, legend="bottom")

print(grafico)
```

