---
title: "Caminante aleatorio"
output: html_notebook
---

```{r}
library("ggplot2")
library("deSolve")
```

Añadimos la función que calcula el siguiente tiempo de reacción de
acuerdo a la fórmula $$
  \tau=\frac{1}{a_0}\log\left(\frac{1}{r_1}\right)
$$ donde $r1$ es un número aleatorio de la distribución uniforme en el
intervalo unidad.

```{r}
tiempo_exponencial <- function(a0){
  r1 <- runif(n=1,min=0,max=1)
  return((1/a0)*log(1/r1))
}
```

Definimos una nueva función que estudia el movimiento de una partícula en el 
dominio $[0,L]$ en función del tiempo que transcurre, se trata del mismo 
proceso estocástico implementado para el proceso de difusión pero considerando 
únicamente una molécula en el dominio, con condiciones de contorno Neumann 
homogéneas.

```{r}

Difusion_1particula <- function(D,x0,t0,tf,N,L,int=0.01){
  n_particulas <- 1
  x <- seq(0,L,length.out=N) # Dominio [0,L] dividido en N subintervalos
  x_actual <- matrix(x0,nrow = length(x0),ncol = 1)
  # Vector en el almacenaremos la posición de la partícula en cada tiempo
  x_imprimir <- numeric()
  
  for(i in 1:N)
      if(x_actual[i]==1)
        x_imprimir <- c(x_imprimir,x[i])
  
  t <- t0 # Variable temporal avanza según vayan ocurriendo reacciones
  t_imprimir <- t0
  
  a <- numeric()
  a0 <- numeric()
  
  h <- L/N # Longitud de cada uno de los subintervalos
  d <- D/(h^2) # Ratio de transición
  
  # Calculamos las propensidades
  for(i in 1:N)
      a[i]=x_actual[i]*d
  
  # Calculamos la propensidad total
  a0 <- 2*d*n_particulas-x_actual[1]*d-x_actual[N]*d 
  
  while(t < tf){
    # Calculamos y almacenamos el siguiente tiempo de reacción
    t <- t+tiempo_exponencial(a0)
    t_imprimir <- c(t_imprimir,t)
    
    # Calculamos y almacenamos la siguiente reacción
    r2 <- runif(n=1, min=0, max=1)
    
    if(r2<sum(a[1:(N-1)])/a0){ 
      j <- 1
      while (!(r2<sum(a[1:j])/a0) & j<N-1) 
        j <- j+1
      x_actual[j]=x_actual[j]-1
      x_actual[j+1]=x_actual[j+1]+1
      a[j] <- x_actual[j]*d
      a[j+1] <- x_actual[j+1]*d
    }else{
      j<-2
      while(!(r2<(sum(a[1:(N-1)])+sum(a[2:j]))/a0) & j<N)
        j <- j+1
      x_actual[j]=x_actual[j]-1
      x_actual[j-1]=x_actual[j-1]+1
      a[j] <- x_actual[j]*d
      a[j-1] <- x_actual[j-1]*d
    }
    
    # Calculamos la propensidad total
    a0 <- 2*d*n_particulas-x_actual[1]*d-x_actual[N]*d #N es el número total de moléculas en la simulación
    
    # Tras haber ocurrido la reacción, vemos en que posición se encuentra la partícula y la almacenamos
    for(i in 1:N)
      if(x_actual[i]==1)
        x_imprimir <- c(x_imprimir,x[i])
    
  }
  
  #La función devuelve una base de datos que indica la posición de la partícula en el dominio tras cada reacción
  return(data.frame(t_imprimir,x_imprimir))  
}
```


```{r}
L <- 1 
N <- 40
D <- 0.0001*60 
x0 <- rep(0,length=N)
x0[16] <- 1 # La partícula se encuentra inicialmente entre 0.3846154mm y 0.41025641mm
t0 <- 0
tf <- 10 # Tiempo final de simulación en minutos

n_realizaciones <- 8
realizacion <- Difusion_1particula(D,x0,t0,tf,N,L)
grafico <- ggplot(data = realizacion,aes(x=t_imprimir,y=x_imprimir)) + 
  geom_line(data = realizacion,aes(x=t_imprimir,y=x_imprimir)) + 
  geom_point(data = realizacion,aes(x=t_imprimir,y=x_imprimir),size=0.2)

for(s in 2:n_realizaciones){
  realizacion <- Difusion_1particula(D,x0,t0,tf,N,L)
  grafico <- grafico + 
    geom_line(data = realizacion, aes(x=t_imprimir,y=x_imprimir), color=s) + 
    geom_point(data = realizacion, aes(x=t_imprimir,y=x_imprimir), color=s, size=0.1)
}

grafico <- grafico + labs(title = element_blank(), x = "Tiempo (min)", y = "x [mm]") +
   theme_minimal() 
   
print(grafico)
```