---
title: "Difusion - Dirichlet homogéneas"
output: html_notebook
---

Sea un dominio $[0,L]$ que dividimos en $K$ cajas iguales, consideramos únicamente la interacción entre cajas.

```{r}
library("ggplot2")
library("deSolve")
library("ggpubr")
```

Añadimos la función que calcula el siguiente tiempo de reacción de
acuerdo a la fórmula $$
  \tau=\frac{1}{a_0}\log\left(\frac{1}{r_1}\right)
$$ donde $r1$ es un número aleatorio de la distribución uniforme en el
intervalo unidad.

```{r}
tiempo_exponencial <- function(a0){
  r1 <- runif(n=1,min=0,max=1)
  return((1/a0)*log(1/r1))
}
```

Función en la que definimos la ecuación en derivadas parciales que modela el 
proceso de difusión:
\[
  \frac{\partial U}{\partial t}=D\frac{\partial^2U}{\partial x^2}
\]
donde $D$ es el coeficiente de difusión. 
Lo resolvemos mediante el método de diferencias finitas en el que dividimos 
el espacio en N subintervalos iguales donde la longitud de cada uno de ellos 
será h=L/N y el tiempo en M subintervalos de longitud k=T/M, 
donde T es el tiempo final de simulación. 
Tomamos como condición inicial 500 partículas en el departamento central. 
consideramos condiciones de contorno Dirichlet homogéneas.

```{r}
u0 <- function(x) {
  x0 <- rep(0, length=length(x))
  x0[length(x)/2+1] <- 500
  return(x0)
}


uDifusion <- function(L,D,N,M,T){
  k <- T/M
  h <- L/N
  x <- seq(0,L,length.out=N+1)
  t <- seq(0,M, by=k)
  I <- diag(1,N-1,N-1)
  A <- matrix(0,nrow = N-1, ncol = N-1)
  
  for (i in 1:N-1) {
    A[i,i] = -2
    if (i>1)
      A[i,i-1] = 1
    
    if (i<N-1)
      A[i,i+1] = 1
    
  }
  
  u <- u0(x[1:(N-1)])
  H = I-(k/(h^2))*D*A
  t_actual <- 0
  
  while (t_actual<T){
    u <- solve(H,u)
    t_actual <- t_actual+k
  }
  u <- c(0, u, 0)
  df <- data.frame(x,u)
  return(df)
}
```

Función Difusion_Gillespie() que devuelve una realización del proceso de 
difusión entre las distintas cajas en las que dividimos el dominio, 
pudiendo haber flujo de moléculas a través de los bordes del dominio. 
Es decir, modela la siguiente cadena de reacciones en un determinado intervalo 
de tiempo donde $X_i(t)$ es el número de moléculas en la caja $i$ a tiempo $t$:
\[
  X_1 \rightleftarrows X_2 \rightleftarrows \dots \rightleftarrows X_K, \quad a_i=X_i(t)\frac{D}{h^2}=X_i(t)d, \quad i=1,\dots, K
\]
Reacciones que simulan las condiciones de contorno cuando hay flujo de 
partículas a través de los borde del dominio. Cuando consideramos condiciones
de contorno Dirichlet homogéneas las propensidades $a_{K+1}=a_{K+3}=0$.
\[
  \emptyset \rightarrow X_1, \quad a_{K+1}=du_0
\]
\[
  X_1 \rightarrow \emptyset, \quad a_{K+2}=dX_1
\]
\[
  \emptyset \rightarrow X_K, \quad a_{K+3}=du_N
\]
\[
  X_K \rightarrow \emptyset, \quad a_{K+4}=dX_K
\]
```{r}
Difusion_Gillespie <- function(D,t0,tend,N,L,c1,c2,c3,c4,t_muestreo){
  h <- L/N # Longitud de cada uno de los subintervalos
  x <- seq(0,L,length=N)
  x0 <- u0(x)
  x_actual <- matrix(x0,nrow = length(x0),ncol = 1)
  # Variable espacial que almacena el estado del sistema en cada tiempo de 
  # muestreo
  X <- numeric()
  
  t <- t0
  
  a <- numeric()
  a0 <- numeric()
  
  d <- D/(h^2) # Ratio de transición d
  
  # Cálculo de las propensidades
  for(i in 1:N)
      a[i] <- x_actual[i]*d

  a[N+1] <- c1
  a[N+2] <- c2*x_actual[1]
  a[N+3] <- c3
  a[N+4] <- c4*x_actual[N]
  a0 <- sum(a[1:(N-1)])+sum(a[2:N])+a[N+1]+a[N+2]+a[N+3]+a[N+4]
  
  # Variables auxiliares que utilizamos al final de la función y que controlan 
  # cuando se imprime el estado del sistema en función de los tiempos en los 
  # que se quiere mostrar
  t_aux <- t0
  z <- 1 
  
  while(t<tf){
    
    # Calculamos el tiempo de siguiente reacción
    t <- t+tiempo_exponencial(a0)
    
    # Selección de siguiente reacción
    r2 <- runif(n=1, min=0, max=1)
    
    if(r2<sum(a[1:(N-1)])/a0){ # Ocurre un salto hacia la derecha
      j <- 1
      while ( (j<=N-1) & !(r2<sum(a[1:j])/a0)) 
        j <- j+1 
      x_actual[j] <- x_actual[j]-1
      x_actual[j+1] <- x_actual[j+1]+1
      a[j] <- x_actual[j]*d
      a[j+1] <- x_actual[j+1]*d
    }else if(r2<(sum(a[1:(N-1)])+sum(a[2:N]))/a0){ # Ocurre un salto hacia la izquierda
      j <- 2
      while((j<=N) & !(r2<(sum(a[1:(N-1)])+sum(a[2:j]))/a0))
        j <- j+1
      x_actual[j] <- x_actual[j]-1
      x_actual[j-1] <- x_actual[j-1]+1
      a[j] <- x_actual[j]*d
      a[j-1] <- x_actual[j-1]*d
    }else if(r2<(sum(a[1:(N-1)])+sum(a[2:N])+a[N+1])/a0){
      x_actual[1] <- x_actual[1]+1
      a[1] <- x_actual[1]*d
    }else if(r2<(sum(a[1:(N-1)])+sum(a[2:N])+a[N+1]+a[N+2])/a0){
      x_actual[1] <- x_actual[1]-1
      a[1] <- x_actual[1]*d
    }else if(r2<(sum(a[1:(N-1)])+sum(a[2:N])+a[N+1]+a[N+2]+a[N+3])/a0){
      x_actual[N] <- x_actual[N]+1
      a[N] <- x_actual[N]*d
    }else{
      x_actual[N] <- x_actual[N]-1
      a[N] <- x_actual[N]*d
    }
    
    a[N+2] <- c2*x_actual[1]
    a[N+4] <- c4*x_actual[N]
    
    # Calculamos la suma de las propensidades
    a0 <- sum(a[1:(N-1)])+sum(a[2:N])+a[N+1]+a[N+2]+a[N+3]+a[N+4]
    
    # Condicional auxiliar en el que almacenamos el estado del sistema 
    # para los tiempos en los que se desea mostrar
    if(t>t_muestreo[z] & t_aux<t_muestreo[z] & z<=length(t_muestreo)){
        X <- cbind(X,x_actual)
        t_aux <- t_muestreo[z]
        z <- z+1
      }
  }
  
  df <- data.frame(x,X)
  
  return(df)
}
```

```{r}
L <- 1
D <- 0.001
N <- 50
tf <- 90
M <- 1000
t0 <- 0
t_muestreo <- c(5,15,30,90)

h <- L/N
d <- D/(h^2)

c1 <- d*0 # Es d*u_0, valor del contorno x=0
c2 <- d
c3 <- d*0 # Es d*u_{N+1} valor del contorno x=L
c4 <- d

df <- Difusion_Gillespie(D,t0,tf,N,L,c1,c2,c3,c4,t_muestreo)
df_t1 <- data.frame(x=df$x,freq=df$X1)
df_t2 <- data.frame(x=df$x,freq=df$X2)
df_t3 <- data.frame(x=df$x,freq=df$X3)
df_t4 <- data.frame(x=df$x,freq=df$X4)

n_realizaciones <- 10

grafico1 <- ggplot(data=df_t1,aes(x=x,y=freq))+geom_line(data=df_t1,aes(x=x,y=freq, color="Realizaciones"))
grafico2 <- ggplot(data=df_t2,aes(x=x,y=freq))+geom_line(data=df_t2,aes(x=x,y=freq, color="Realizaciones"))
grafico3 <- ggplot(data=df_t3,aes(x=x,y=freq))+geom_line(data=df_t3,aes(x=x,y=freq, color="Realizaciones"))
grafico4 <- ggplot(data=df_t4,aes(x=x,y=freq))+geom_line(data=df_t4,aes(x=x,y=freq, color="Realizaciones"))

for (i in 2:n_realizaciones) {
  
  df_aux <- Difusion_Gillespie(D,t0,tf,N,L,c1,c2,c3,c4,t_muestreo)
  
  grafico1 <- grafico1 + geom_line(data=df_aux,aes(x=x,y=X1, color="Realizaciones"))
  grafico2 <- grafico2 + geom_line(data=df_aux,aes(x=x,y=X2, color="Realizaciones"))
  grafico3 <- grafico3 + geom_line(data=df_aux,aes(x=x,y=X3, color="Realizaciones"))
  grafico4 <- grafico4 + geom_line(data=df_aux,aes(x=x,y=X4, color="Realizaciones"))
}

df2_t1 <- uDifusion(L,D,N=N,M=1000,T=t_muestreo[1])
df2_t2 <- uDifusion(L,D,N=N,M=1000,T=t_muestreo[2])
df2_t3 <- uDifusion(L,D,N=N,M=1000,T=t_muestreo[3])
df2_t4 <- uDifusion(L,D,N=N,M=1000,T=t_muestreo[4])

# Añadimos la solución de la EDO a la gráfica
grafico1 <- grafico1 + geom_line(data=df2_t1,aes(x=x,y=u,color="Sol. mod. det."))
grafico2 <- grafico2 + geom_line(data=df2_t2,aes(x=x,y=u,color="Sol. mod. det."))
grafico3 <- grafico3 + geom_line(data=df2_t3,aes(x=x,y=u,color="Sol. mod. det."))
grafico4 <- grafico4 + geom_line(data=df2_t4,aes(x=x,y=u,color="Sol. mod. det."))

grafico1 <- grafico1 + ylim(0,50) + labs(title = element_blank(), x = "x[mm]", y = "Concentración",subtitle = paste("T. f.=",t_muestreo[1],"s",sep=""))+ theme_minimal() +
   theme(legend.title=element_blank(),legend.position = "bottom",axis.title.x = element_text(size = 9),  
        axis.title.y = element_text(size = 9)) +
   scale_color_manual(values = c("Sol. mod. det." = "red", "Realizaciones"="grey", "Media"="blue", "Intervalo de confianza"="green" ), breaks = c("Realizaciones", "Media", "Intervalo de confianza", "Sol. mod. det."))

grafico2 <- grafico2 + ylim(0,50) + labs(title = element_blank(), x = "x[mm]", y = "Concentración",subtitle = paste("T. f.=",t_muestreo[2],"s",sep=""))+ theme_minimal() +
   theme(legend.title=element_blank(),legend.position = "bottom",axis.title.x = element_text(size = 9),  
        axis.title.y = element_text(size = 9)) +
   scale_color_manual(values = c("Sol. mod. det." = "red", "Realizaciones"="grey", "Media"="blue", "Intervalo de confianza"="green" ), breaks = c("Realizaciones", "Media", "Intervalo de confianza", "Sol. mod. det."))

grafico3 <- grafico3 + ylim(0,50) + labs(title = element_blank(), x = "x[mm]", y = "Concentración",subtitle = paste("T. f.=",t_muestreo[3],"s",sep=""))+ theme_minimal() +
   theme(legend.title=element_blank(),legend.position = "bottom",axis.title.x = element_text(size = 9),  
        axis.title.y = element_text(size = 9)) +
   scale_color_manual(values = c("Sol. mod. det." = "red", "Realizaciones"="grey", "Media"="blue", "Intervalo de confianza"="green" ), breaks = c("Realizaciones", "Media", "Intervalo de confianza", "Sol. mod. det."))

grafico4 <- grafico4 + ylim(0,50) + labs(title = element_blank(), x = "x[mm]", y = "Concentración",subtitle = paste("T. f.=",t_muestreo[4],"s",sep=""))+ theme_minimal() +
   theme(legend.title=element_blank(),legend.position = "bottom",axis.title.x = element_text(size = 9),  
        axis.title.y = element_text(size = 9)) +
   scale_color_manual(values = c("Sol. mod. det." = "red", "Realizaciones"="grey", "Media"="blue", "Intervalo de confianza"="green" ), breaks = c("Realizaciones", "Media", "Intervalo de confianza", "Sol. mod. det."))

grafico <- ggarrange(grafico1,grafico2,grafico3,grafico4,nrow=2,ncol=2,common.legend=TRUE, legend="bottom")
print(grafico)
```

