---
title: "Malthus - Crecimiento exponencial"
output: html_notebook
---


```{r}
library("deSolve")
library("ggplot2")
library("tikzDevice")
```

Añadimos la función que calcula el siguiente tiempo de reacción de
acuerdo a la fórmula $$
  \tau=\frac{1}{a_0}\log\left(\frac{1}{r_1}\right)
$$ donde $r1$ es un número aleatorio de la distribución uniforme en el
intervalo unidad.

```{r}
tiempo_exponencial <- function(a0){
  r1 <- runif(n=1,min=0,max=1)
  return((1/a0)*log(1/r1))
}
```

Definimos la EDO del modelo de Malthus que en dinámica logística
determinista viene dado por: $$
  \frac{dX}{dt}=rX, \quad X(0)=X_{0}
$$ donde $X(t)$ es número de individuos de la población a tiempo $t$ y $r$
es la tasa de proliferación neta. El único equilibrio de la ecuación es
$X\equiv 0$, luego la condición inicial $X(0)=X_0$, si queremos una
solución no trivial, debe ser mayor que cero. Consideramos el número de
individuos de la población siempre positivo. Si la tasa de proliferación neta es
postiva tenemos crecimiento exponencial de la población, por el contrario si es
negativa tendremos una extinción de la población.

```{r}
Malthus_EDO <- function(t,state,parameters){
  with(as.list(c(state, parameters)), { 
    dX <- r * X 
    list(dX)
  })
}
```

La función Malthus() implementa, usando el algoritmo Gillespie, el enfoque
estocástico de este modelo, partiendo de un estado inicial de la
población $X_0>0$, presentamos cada transición junto con su propensidad correspondiente:

-    Si $r>0$: $$
      X \rightarrow X+1, \quad a=rX
    $$ en este caso tenemos un crecimiento exponencial de la población,
    como veremos gráficamente más abajo.

-   Si $r<0$, el siguiente modelo produce una extinción de la población:
    $$
      X \rightarrow X-1, \quad a=|r|X
    $$

```{r}
Malthus<-function(r,x0,t_muestreo){
    # Variable que guarda el estado del sistema para el conjunto de tiempos de muestreo
    x <- numeric()
    # Variable auxiliar que recoge el estado del sistema en cada iteración
    x_actual <- x0
    
    # Cálculo de la propensidad
    a <- abs(r)*x_actual
    
    # Cuando la población se extinga, es decir, el estado del sistema sea 0, el siguiente tiempo de reacción es infinito, esto lo controlamos mediante la variable lógica extincion, que inicialmente se declara como FALSE
    extincion <- FALSE
    
    # Variable temporal que avanza en función que van ocurriendo las reacciones, calculamos el primer tiempo de reacción
    t <- t_muestreo[1]
    t <- t + tiempo_exponencial(a)
    
    for (j in 1:length(t_muestreo)) { # Para cada tiempo de muestreo, si hemos alcanzado un tiempo de reacción, calculamos la reacción con más probabilidad de ocurrir
      
      if( t_muestreo[j] >= t ){
        r2 <- runif(n=1, min=0, max=1)
        if(r>0)
          x_actual <- x_actual+1
        else
          x_actual <- x_actual-1
        
        a <- abs(r)*x_actual
        t <- t + tiempo_exponencial(a)
      }
      
      # Para cada tiempo de muestreo, almacenamos el estado del sistema
      x <- c(x,x_actual)
      
    }
    
    # Si se extingue la población cambiamos el valor de extincion a TRUE
    if( x_actual == 0 )
      extincion <- TRUE
    
    # Devolvemos una lista que nos indica si se ha extinguido la población y un vector que nos indica el estado del sistema para cada tiempo de muestreo
    return(list(extincion = extincion,x = x))
}
```

Mostramos 100 realizaciones durante un tiempo de si,ulación de 3 minutos, junto con la media de estas y el intervalo de confianza en el que esperamos encontrar la solución. También se imprime la solución de la ecuación diferencial.

```{r}
# Definimos unos parámetros adecuados
r <- 0.1
x0 <- 1
t0 <- 0
tend <- 3*60
int <- 0.05
t_muestreo <- seq(t0,tend,by=int)
n_realizaciones <- 100

# Definimos datos como una base de datos donde almacenaremos los tiempos de muestreo junto con el estado de la población para cada realización
datos <- cbind(t_muestreo)
datos <- data.frame(datos)
# Definimos grafico donde iremos superponiendo los resultados de las distintas realizaciones
grafico <- ggplot(data = datos)

# Para cada realización llamamos a la función y almacenamos el estado de la población en datos. Además, para cada realización, creamos una nueva base de datos compuesta por los tiempos de muestreo y por el estado de la población a la que llamamos imprimir la cual usaremos para añadir la realización en la gráfica
for (i in 1:n_realizaciones) {
  res <- Malthus(r,x0,t_muestreo)
  datos <- cbind(datos,x=res$x)
  imprimir <- data.frame(t_muestreo=t_muestreo,x=res$x)
  grafico <- grafico + geom_line(data = imprimir, aes(x = t_muestreo, y = x, color="Realizaciones"))
}

# Calculamos la media y la desviacion típica de las realizaciones y la almacenamos en una base de datos que llamaremos datos_est para poder imprimir gráficamente una aproximación del valor medio y de los intervalos de confianza 
media <- rowMeans(datos[2:(n_realizaciones+1)])
media2 <- rowMeans(datos[2:(n_realizaciones+1)]^2)
desvtipica <- sqrt(media2-media^2)
datos_est <- data.frame(t_muestreo=t_muestreo,media,desvtipica)
```

```{r}
parameter <- c(r)
state <- c(X=x0)
times <- t_muestreo

# Resolvemos la EDO usando la función ode() de la librería "deSolve"
out<-ode(y=state, times = times, func = Malthus_EDO, parms = parameter)
# Convertimos el resultado de la función a una base de datos para poder representarlo gráficamente
out<-data.frame(out)
```

Fijamos el eje y para poder comparar, cuanto mayor sea el número de
realizaciones, más se asimilará el valor medio a la solución de la EDO. El valor de la media y de los intervalos de confianza de las realizaciones es una aproximación del verdadero valor de la media y de la desviación típica de la variable aleatoria que describe el proceso logístico, la aproximación es exacta cuando el número de realizaciones tiende a infinito. En este caso consideramos 100 realizaciones, que nos da una buena aproximación, para un número menor de realizaciones podría ocurrir que uno de los intervalos de confianza tomase valores negativos lo cual en principio parece no tener sentido pero se debe a que no hemos considerado un número de realizaciones lo suficientemente grande como para tener una aproximación óptima.

```{r}
# Añadimos a la gráfica la media, los intervalos de confianza y la solución de la EDO
grafico <- grafico + geom_line(lwd=0.7,data=datos_est,aes(x = t_muestreo, y = media,color="Media"))
grafico <- grafico + geom_line(lwd=0.7,data=datos_est,aes(x = t_muestreo, y = media-desvtipica,color="Delta"))
grafico <- grafico + geom_line(lwd=0.7,data=datos_est,aes(x = t_muestreo, y = media+desvtipica,color="Delta"))
grafico <- grafico + geom_line(lwd=0.7,data=out,aes(x = time, y = X,color="Solución"))

# Añadimos título y nombre a los ejes, fijamos el eje y para poder observar que a mayor número de realizaciones más se acerca el valor de la media a la solución de la ecuación diferencial del modelo
grafico <- grafico + ylim(0,50) 
  + labs(title = "Modelo Malthus", x = "Tiempo (s)", y = " Número de individuos") 
  + theme_minimal()
  + theme(legend.title=element_blank(),legend.position = "bottom") 
  + scale_color_manual(values = c("Solución" = "red", "Realizaciones"="grey", "Media"="blue", "Delta"="green" ))

# Usamos la función suppressWarnings() porque al fijar el eje y, al imprimir el gráfico da un error como que hay datos que se pierden
suppressWarnings(print(grafico))
```
